臺灣高等法院臺中分院刑事判決　　　　　　　　　　九十三年度上訴字第四一二號
　　上　訴　人　臺灣台中地方法院檢察署檢察官
　　被　　　告　乙○○
　　指定辯護人　本院公設辯護人甲○○
右上訴人因被告偽造有價證券案件，不服臺灣台中地方法院九十二年度訴字第二四八
六號中華民國九十三年二月六日第一審判決( 起訴案號：臺灣台中地方法院檢察署九
十二年度偵字第一二六四○號) ，提起上訴，本院判決如左：
    主      文
上訴駁回。
    理      由
一、公訴意旨略以：被告乙○○與簡順利係朋友，簡順利( 另由本院審理中) 與丙○
    ○原亦為友人，因丙○○於民國八十九年十二月間至大陸地區，無法親自支付其
    位於台中市○○路一七五巷三十號賃居處之清潔費用，乃以電話託請簡順利進入
    其上開房屋內，取其支票乙紙交付予清潔工。詎簡順利竟萌為自己不法所有之意
    圖，利用此機會在上開處所另行竊取丙○○所持有、戶名為﹁全勝大樓機電綜合
    管理有限公司﹂之空白支票二紙( 支票帳號二二０三─二，支票號碼則分別為Ｓ
    Ａ0000000、ＳＡ0000000) 。簡順利竊得該二紙支票後，即未得
    丙○○之同意，與乙○○共同基於犯意聯絡，由簡順利於票號ＳＡ000000
    0之支票發票人欄盜用﹁全勝大樓機電綜合管理有限公司﹂及丙○○之印章後，
    並填載發票日為九十年一月三日，再交予乙○○，並由乙○○於票面金額欄位上
    填載新台幣( 下同) ﹁肆萬貳仟元正﹂，而共同偽造該支票一紙( 下稱系爭支票
    ) ，持以支付旅行社費用。因認被告乙○○涉犯刑法第二百零一條第一項之偽造
    有價證券罪嫌。
二、按犯罪事實應依證據認定之，無證據不得認定犯罪事實；不能證明被告犯罪或其
    行為不罰者應諭知無罪之判決，刑事訴訟法第一百五十四條第二項及第三百零一
    條第一項分別定有明文。又按認定犯罪事實所憑之證據，雖不以直接證據為限，
    間接證據亦包括在內，然而無論直接證據或間接證據，其為訴訟上之證明，須於
    通常一般人均不致有所懷疑，而得確信其為真實之程度者，始得據為有罪之認定
    ，倘其證明尚未達到此一程度，而有合理之懷疑存在時，即難遽採為不利被告之
    認定，此已有最高法院七十六年度台上字第四九八六號判例可資參照。再按認定
    不利於被告之事實，須依積極證據，茍積極證據不足為不利於被告事實之認定時
    ，即應為被告有利之認定，更不必有何有利之證據，最高法院三十年上字第八一
    六號著有判例可資參照。末按告訴人之告訴，本以使被告受刑事追訴為目的，故
    其陳述是否與事實相符，自應調查其他證據，以資審認，苟其所為攻擊之詞，尚
    有瑕疵，則在此瑕疵未予究明以前，即不能遽採為斷罪之基礎。
三、本件公訴人認被告乙○○涉犯刑法第二百零一條第一項之偽造有價證券罪嫌，無
    非係以右揭事實，業據告訴人丙○○指述歷歷，並有系爭支票一紙及信用卡刷卡
    簽單、告訴人代墊旅行社費用明細表( 以上均為影本) 在卷可稽及被告乙○○就
    系爭支票之票面金額係何人填載先後供述不一等情為其主要論據。訊據被告乙○
    ○固坦承自證人簡順利處取得上開系爭支票，用以支付旅行社費用之情，惟堅詞
    否認有何與證人簡順利共同偽造有價證券之犯行，辯稱：雖知道系爭支票是告訴
    人丙○○所有，然因簡順利之前曾向伊借款，且簡順利在交付系爭支票時，確向
    伊陳稱該支票係其向告訴人借來供清償積欠伊債務所用，伊收受簡順利清償債務
    之系爭支票後，始在該支票之票面金額上填載四萬二千元，並持至旅行社支付費
    用，實不知系爭支票是否係簡順利所竊得，亦無偽造有價證券之意圖等語。
四、經查：
  (一)證人簡順利先後於偵查、原審審理時均一致證稱：因系爭支票係由其向告訴人借
    得，故在交付系爭支票予被告之時，確曾告知被告該支票係其向告訴人借來之情
    ，且其在蓋用﹁全勝大樓機電綜合管理有限公司﹂及告訴人丙○○之印章於系爭
    支票上後，即交付該支票予被告，同時並告知被告得在該支票上填載票面金額四
    萬二千元以充作清償借款之用等語明確。姑且不論證人簡順利取得系爭支票是否
    合法，因證人簡順利將系爭支票交付被告之時，已明確告知被告該支票係向告訴
    人借得，再參以證人簡順利與告訴人均係熟識之友人，實難謂被告於收受系爭支
    票時已意識到證人簡順利所交付之支票係屬不法所得，足見被告於收受證人簡順
    利交付之系爭支票時，僅認知該支票確係證人簡順利合法取得供清償借款之用，
    被告既經證人簡順利之授權而在該支票上填載發票日及票面金額，則其主觀上並
    無偽造支票之犯意甚明。又被告於本院辯稱因上開支票係證人簡順利向告訴人所
    借得，簡順利並同意其自行填載發票日及票面金額，伊沒想那麼多也自行填寫等
    語，本院審之證人簡順利交付上開支票作為清償積欠被告之債款，而被告欲持上
    開支票支付旅行社費用，故於被告確定費用後由被告自行填載金額及日期，並未
    悖於常情，尚難據此推認被告即有偽造之故意。另證人簡順利於警訊中、被告於
    警詢、偵查初訊中曾辯稱該票面日期、金額係簡順利所填載云云，然被告於本院
    辯稱當時因為事發已有一段時間，伊不記得究竟何人所寫，伊在警察局問簡順利
    究竟是何人填載，簡順利稱係其所填寫，伊才依簡順利所言，供稱係簡順利所寫
    的等語，本院審之被告於檢察官複訊提示支票後，親見支票筆跡後，即坦承係由
    伊所填寫，並未再飾詞推託，顯見被告於警訊中之供述確實出於誤認所為，尚難
    認被告曾否認填寫支票日期、票面金額，即推認被告有遮掩犯行之意圖。
  (二)被告辯稱曾於八十九年底至大陸地區見過告訴人，且曾向告訴人陳稱若證人簡順
    利未支付系爭支票之票款，伊回台後願代為處理，並由告訴人抄錄設於土地銀行
    太平分行帳號00000000000號帳戶予被告以備匯款所需一節，業據證
    人簡順利於原審本院審理時結證稱屬實，且告訴人於本院審理時到庭亦陳稱：﹁
    ( 審判長問：乙○○在大陸有無去找過你？) 同在一起。( 審判長問：他有無告
    訴你如果簡順利不能處理，他會幫忙處理？) 他在大陸的時候，有跟我說回到臺
    灣他會處理。( 審判長問：被告在何種情況下對你講這些話？) 他去大陸的時候
    ，我們在一起，我們在大陸聊天的時候，我問他怎麼來的，他說他用我的支票來
    的，我說你怎麼可以用我的支票，我很生氣，他說以後回到臺灣他會處理。﹂等
    語，足徵被告至大陸時確實主動向告訴人表明使用告訴人上開支票支付旅費至大
    陸應甚明確。本院審酌被告若有偽造支票之情，豈會不思掩飾而主動向告訴人陳
    明上情，顯見被告確實認為上開支票係簡順利向被告所借得無訛，其填寫上開支
    票之日期、金額顯無偽造之故意更臻明確。
  (三)另公訴人雖以被告與證人簡順利間就渠等二人之借款原因、數額有所出入，而認
    定被告與證人簡順利有共同偽造有價證券之犯意聯絡及行為分擔云云，惟被告與
    證人簡順利為多年朋友，兩人間金錢借貸往來多年，渠二人間確實有債務關係亦
    經渠二人供述明確，縱渠二人就債務關係之詳細內容及發生時間因記憶不清而陳
    述不一致，亦不得據此推認被告所辯：證人簡順利向伊稱上開支票係向告訴人借
    得一節係屬虛偽。另檢察官上訴指稱：證人簡順利所取得告訴人所有之二張支票
    票號相差十一號，顯係證人簡順利為避免告訴人察覺其支票已遭盜用而竊取間隔
    十號之二張支票云云，惟證人簡順利取得告訴人另一張支票一事，被告並不知情
    且與本案無關，而證人簡順利取得告訴人上開二張支票縱使並非合法，然因證人
    簡順利告知被告上開支票係向告訴人所商借已如前述，故證人簡順利取得支票是
    否合法一事已無礙於本院前揭有關被告並無偽造故意之審認，檢察官據此上訴應
    無理由。
五、被告主觀上既認為上開支票係證人簡順利向告訴人所借得，並同意其使用，其於
    上開支票上填寫支票日期、金額，即難認被告有偽造有價證券之故意，綜上所述
    ，本院認本案卷證尚不足令本院心證達於毫無合理懷疑之程度，依前揭法律規定
    及判例意旨，被告犯罪應屬不能證明，原審據此諭知被告無罪，核無不當，檢察
    官上訴為無理由，應予駁回。
六、據上論斷，應依刑事訴訟法第三百六十八條，判決如主文。
本案經檢察官丁○○到庭執行職務。
中      華      民      國      九十三  年      四      月      二十九  日
                                臺灣高等法院臺中分院刑事第八庭
                                審判長法  官  羅  得  村
                                            法  官  黃  文  進
                                            法　官　陳　毓　秀
右正本證明與原本無異。
如不服本判決應於收受送達後十日內向本院提出上訴書狀，其未敘述上訴之理由者並
得於提起上訴後十日內向本院補提理由書（均須按他造當事人之人數附繕本）。
                                            書記官  吳　宗  玲
中      華      民      國      九十三  年      五      月      三      日
                                                                        Ａ
